臺灣新北地方法院民事判決
110年度訴字第2112號
原      告  第一商業銀行股份有限公司

法定代理人  邱月琴  
訴訟代理人  陳經文  
            廖立凱  
被      告  榮華福安企業有限公司

兼  上一人  
法定代理人  袁金榮  



被      告  林秀蓮  


上列當事人間請求清償債務事件，本院於中華民國111年4月21日
言詞辯論終結，判決如下：
    主      文
一、被告應連帶給付原告新臺幣4,712,463元，及如附表所示之
    利息及違約金。
二、訴訟費用由被告連帶負擔。
    事實及理由
壹、程序部分：
一、按當事人得以合意定第一審管轄法院，但以關於由一定法律
    關係而生之訴訟為限。前項合意，應以文書證之，民事訴訟
    法第24條定有明文。經查，本件兩造於約定書第21條約定「
    立約人對貴行所負之各宗債務，合意以新北地方法院為第一
    審管轄法院，但法律有專屬管轄之特別規定者，從其規定，
    且不得排除民事訴訟法第436條之9規定小額訴訟管轄法院之
    適用。」於保證書第7條約定「關於本契約與貴行涉訟時，
    同意以新北地方法院為第一審管轄法院，其訴訟費用及律師
    費用，均由保證人連帶賠償。」有約定書、保證書在卷可考
    （見本院卷第20頁、第22頁、第24頁、第25頁、第27頁），
    是本院就本件訴訟自有管轄權，先予敘明。
二、按訴狀送達後，原告不得將原訴變更或追加他訴。但擴張或
    減縮應受判決事項之聲明者，不在此限，民事訴訟法第255
    條第1項第3款定有明文。本件原告起訴時原聲明請求被告應
    連帶給付原告新臺幣（下同）4,712,463元，及自民國110年
    4月14日起至清償日止，按年息3.2%計算之利息，逾期6個月
    以內者，另按約定利率10%，逾期超過6個月部分，另按約定
    利率20%加付違約金（見本院卷第11頁）。嗣原告於111年2
    月17日當庭就上開聲明，變更為：被告應連帶給付原告4,71
    2,463元，及如起訴狀附表所示之利息及違約金（見本院卷
    第113頁），核上開變更為減縮應受判決事項之聲明，應予
    准許。
三、本件被告均經合法通知，皆無正當理由未於最後言詞辯論期
    日到場，核無民事訴訟法第386條所列各款情形，爰依原告
    聲請，由其一造辯論而為判決。
貳、實體部分：
一、原告主張：
  ㈠被告榮華福安企業有限公司（下稱榮華福安公司）於110年1
    月4日邀同被告袁金榮、林秀蓮為連帶保證人 ，保證就現在
    （含過去所負現在尚未清償）及將來對原告所負之借款、票
    據、保證、透支、貼現、承兌、墊款、開發信用狀…損害賠
    償及其他債務，在600萬元限額内連帶負全部償付之責任，
    有保證書、約定書等件可稽。
  ㈡嗣被告榮華福安公司於110年1月間向原告借款4筆，金額合計
    600萬元，其中短期借款(本金各60萬元、240萬元)部分，借
    款期間為110年1月7日起至110年7月7日止，利息自110年1月
    7日起按原告公告之基準利率（季調）加年率0.72%(借款日
    為年率3.20%)按月付息，到期還清借款本金及其他應付款項
    ；中期借款(本金各60萬元、240萬元)部分，借款期間為110
    年1月7日起至115年1月7日止，利息自110年1月7日起按原告
    公告之一年期定期儲蓄存款利率加年率2.36%(借款日為年率
    3.20%)按月攤付本息。若未依約繳付利息或到期不履行時，
    除依約定利率計付遲延利息外，逾期6個月以內者，另按約
    定利率10%，逾期超過6個月部分，另按約定利率20%加付違
    約金，雙方立有借據可稽。
  ㈢惟被告榮華福安企業有限公司110年3月31日因支票存款不足 
    退票，110年4月16日已拒絕往來，負責人及保證人均逃匿無
    蹤，依簽立之約定書第5條第2款約定：借款人經票據交換所
     通知拒絕往來，借款視為全部到期，且上揭短期借款部分
    ，其約定借款期間亦已屆期，原告據此要求被告清償本金及
    積欠之利息、違約金，詎未獲付款，迭經催討無效；目前上
    開借款仍有如附表所示之本金餘額4,712,463元未清償，且
    均僅付息至110年4月14日止。又被告袁金榮、林秀蓮依約既
    為本件借款連帶保證人，依約自應負連帶清償責任。
  ㈣爰依消費借貸、連帶保證之法律關係，提起本件訴訟，請被 
    告如數還款等語。
　　並聲明：如主文所示。　　
二、被告未於言詞辯論期日到場，亦未提出準備書狀作任何聲明
    或陳述。
三、本院之判斷：
  ㈠按稱消費借貸者，謂當事人一方移轉金錢或其他代替物之所
    有權於他方，而約定他方以種類、品質、數量相同之物返還
    之契約；借用人應於約定期限內，返還與借用物種類、品質
    、數量相同之物；遲延之債務，以支付金錢為標的者，債權
    人得請求依法定利率計算之遲延利息。但約定利率較高者，
    仍從其約定利率；當事人得約定債務人於債務不履行時，應
    支付違約金，民法第474條第1項、第478條前段、第233條第
    1項、第250條第1項分別定有明文。次按稱保證者，謂當事
    人約定，一方於他方之債務人不履行債務時，由其代負履行
    責任之契約；保證債務，除契約另有訂定外，包含主債務之
    利息、違約金、損害賠償及其他從屬於主債務之負擔，民法
    第739條及第740條亦著有明文。又保證債務之所謂連帶，係
    指保證人與主債務人負同一債務，對於債權人各負全部給付
    之責任者而言，此觀諸民法第272條第1項規定連帶債務之文
    義即明（最高法院45年台上字第1426號判例要旨參照）。
  ㈡原告主張之上開事實，業據其提出與所述相符之約定書、保
    證書、借據、借據、撥款申請書兼借款憑證、貸款逾期未繳
    通知函、第一類票據信用資料查覆單、授信明細查詢單、放
    款利率代碼表、放款攤還及收息記錄查詢單等件為證（見本
    院卷第19頁至第36頁、第65頁至第67頁、第91頁至第95頁）
    ，且被告林秀蓮對於原告主張之事實，已於相當時期受合法
    之通知，未於言詞辯論期日到場，亦未提出書狀為爭執，依
    民事訴訟法第280條第3項準用同條第1項之規定，應視同被
    告林秀蓮自認上開事實，堪信原告之主張為真實。
  ㈢本件被告既未依約如期清償，因如附表編號3至4所示債務所
    約定之借款期限已屆期，其餘如附表編號1至2所示債務所約
    定之借款，依約定書第5條第2款約定亦已視為全部到期，被
    告自應就積欠之本金、利息及違約金負連帶清償之責任。從
    而，原告依消費借貸及連帶保證之法律關係，請求被告連帶
    給付如主文第1項所示之金額、利息及違約金，即屬有據，
    應予准許。
四、本件事證已臻明確，兩造其餘攻擊防禦方法及證據，核與判
    決之結果不生影響，爰不一一論列，併此敘明。
五、訴訟費用負擔之依據：民事訴訟法第78條、第85條第2項。
中    華    民    國   111    年    4     月    28    日
                  民事第七庭    法  官  謝宜雯
以上正本係照原本作成。
如對本判決上訴，須於判決送達後20日內向本院提出上訴狀。如
委任律師提起上訴者，應一併繳納上訴審裁判費。
中    華    民    國   111    年    4     月    28    日
                                書記官  劉德玉
附表：
編號 借款金額 (新臺幣) 尚欠金額 (新臺幣) 借款期間 利率(年息) 逾欠日期 (最後付息日) 利息 違約金計算期間及利率  種類       1 600,000元 462,492元 110年1月7 日至115年1月7日 3.2% 110年4月14日 自110年4月15日起至清償日止，按年息3.2%計算之利息。 自110年5月15日起至清償日止，逾期在6個月以內者，按左揭利率10%，逾期超過6個月部分，按左揭利率20%計算之違約金。  借據       2 2,400,000元 1,849,971元 110年1月7 日至115年1月7日 3.2% 110年4月14日 自110年4月15日起至清償日止，按年息3.2%計算之利息。 自110年5月15日起至清償日止，逾期在6個月以內者，按左揭利率10%，逾期超過6個月部分，按左揭利率20%計算之違約金。  借據       3 600,000元 480,000元 110年1月7 日至110年7月7日 3.2% 110年4月14日 自110年4月15日起至清償日止，按年息3.2%計算之利息。 自110年5月15日起至清償日止，逾期在6個月以內者，按左揭利率10%，逾期超過6個月部分，按左揭利率20%計算之違約金。  撥款申請書 兼借款憑證       4 2,400,000元 1,920,000元 110年1月7 日至110年7月7日 3.2% 110年4月14日 自110年4月15日起至清償日止，按年息3.2%計算之利息。 自110年5月15日起至清償日止，逾期在6個月以內者，按左揭利率10%，逾期超過6個月部分，按左揭利率20%計算之違約金。  撥款申請書 兼借款憑證       合計 6,000,000元 4,712,463元